臺灣臺北地方法院刑事裁定　
110年度聲字第1632號
聲明異議人
即受 刑 人  陳中一



上列聲明異議人因違反毒品危害防制條例案件，不服臺灣臺北地
方檢察署檢察官之執行指揮（110年度執更字第1093號、110年度
執聲他字第1397號），聲明異議，本院裁定如下：
    主  文
聲明異議駁回。
    理  由
一、聲明異議意旨略以：聲明異議人即受刑人陳中一（下稱聲明
    異議人）前因違反毒品危害防制條例案件，經臺灣臺北地方
    檢察署（下稱臺北地檢署）以110年度執更字第1093號指揮
    書執行有期徒刑4年10月（下稱前案）、110年度執字第784
    號指揮書執行有期徒刑1年10月（下稱後案），然前案之判
    決日期為民國108年10月3日，後案之犯罪日期為108年6月，
    符合刑法數罪併罰之要件，應由最後事實審判決之法院定應
    執行之刑，然臺北地檢署檢察官於執行時，以110年執聲他
    字第1397號函文，函覆前案、後案間不合定應執行刑之要件
    ，爰就此聲明異議，請求就前案、後案合併定應執行之刑等
    語。
二、受刑人或其法定代理人或配偶以檢察官執行之指揮為不當者
    ，得向諭知該裁判之法院聲明異議；法院應就疑義或異議之
    聲明裁定之，刑事訴訟法第484條、第486條分別定有明文。
    又數罪併罰，有二裁判以上者，依第51條之規定，定其應執
    行之刑，刑法第50條第1項前段、第53條分別定有明文。被
    告所犯數罪有二裁判以上時，其所犯各罪是否合於數罪併罰
    規定，應以各裁判中最初判決確定者為基準，凡在該裁判確
    定前所犯之各罪，均應依刑法第50條、第51條規定，定其應
    執行之刑。又數罪併罰案件之實體裁判確定後，即生實質之
    確定力，除因增加經另案判決確定合於數罪併罰之其他犯罪
    ，或原定應執行刑之數罪中有部分犯罪，因非常上訴、再審
    程序而經撤銷改判，或有赦免、減刑等情形，致原裁判定刑
    之基礎已經變動，或其他客觀上有責罰顯不相當之特殊情形
    ，為維護極重要之公共利益，而有另定應執行刑之必要者外
    ，法院應受原確定裁定實質確定力之拘束。已經定應執行刑
    確定之各罪，除上開例外情形外，法院再就該各罪之全部或
    部分重複定其應執行刑，前、後二裁定對於同一宣告刑重複
    定刑，行為人顯有因同一行為遭受雙重處罰之危險，自違反
    一事不再理原則（最高法院110年度台非字第155號裁定意旨
    參照）。　
三、經查：
　㈠聲明異議人前因違反毒品危害防制條例案件（經本院107年度
    簡字第875號判決1罪、臺灣高等法院108年度上訴字第396號
    判決確定共7罪），前後8罪經臺灣高等法院以110年度聲字
    第1714號裁定應執行有期徒刑4年10月，並經最高法院以110
    年度台抗字第931號裁定駁回聲明異議人之抗告而確定，再
    由臺北地檢署檢察官以110年度執更字第1093號核發指揮書
    執行（即前案）；復曾因違反毒品危害防制條例案件，經本
    院108年度訴字第915號判決處有期徒刑1年10月確定，再由
    臺北地檢署檢察官以110年度執字第784號核發指揮書執行（
    即後案）等情，有上開裁定、判決及臺灣高等法院被告前案
    紀錄表在卷可參，是此部分事實，首堪認定。
　㈡聲明異議人雖主張前案、後案間符合數罪併罰之要件，其得
    聲請另定應執行刑云云。然查，是否合於數罪併罰規定，應
    以「各裁判中最初判決確定者為基準」，在該裁判確定前所
    犯之各罪，始得依刑法第50條、第51條規定，合併定其應執
    行之刑。本件聲明異議人所犯之前、後案中，後案之犯罪日
    期為「108年6月12日」（見本院108年度訴字第915號判決第
    1頁第31行），係在聲明異議人前案定應執行刑裁定之各判
    決中，「最初判決確定」之「107年6月21日」以後所犯（即
    最初判決確定之判決，為107年6月21日確定之本院107年度
    簡字第875號判決，見聲卷第18、35頁），依上開說明，自
    不符上開數罪併罰之法定要件。又前案各罪既經定應執行刑
    之裁判確定，即生實質拘束之確定力，不能將其中「部分」
    案件與後案另行併合處罰，亦無從將原定執行刑之裁定割裂
    而單獨與其他罪刑重複定其應執行刑，併此敘明。是聲明異
    議人將前案中較晚確定之臺灣高等法院108年度上訴字第396
    號判決（該案判決確定時間為108年10月3日），引作為數罪
    併罰認定之時間基準，即屬誤會，並非可採。
　㈢從而，檢察官以110年執聲他字第1397號函文，函覆聲明異議
    人之聲請不符定應執行刑之要件，未向本院聲請定應執行行
    ，所為之執行指揮並無何違法或不當之處，聲明異議人就此
    聲明異議，為無理由，應予駁回。
四、依刑事訴訟法第486條，裁定如主文。
中　　華　　民　　國　　110 　年　　12　　月　　7 　　日
 　　　　　　　　 刑事第十庭     法　官　林柔孜
以上正本證明與原本無異。　　　　　　　　　
如不服本裁定，應於裁定送達後5日內向本院提出抗告狀。
                                 書記官  周玉惠
中　　華　　民　　國　　110 　年　　12　　月　　7 　　日